【裁判字號】    98,上訴,1840
【裁判日期】    981130
【裁判案由】    毒品危害防制條例
【裁判全文】
臺灣高等法院刑事判決                98年度上訴字第1840號
上  訴  人
即  被  告  甲○○
                    （另案在臺灣宜蘭監獄執行中）
選任辯護人  蔡宏修律師
上列上訴人因毒品危害防制條例案件，不服臺灣板橋地方法院97
年度訴字第3604號，中華民國97年3月6日第一審判決（起訴案號
：臺灣板橋地方法院檢察署97年度偵字第8857號），提起上訴，
本院判決如下：
    主  文
原判決除販賣第二級毒品（起訴書附表編號六所示）無罪部分外
均撤銷。
甲○○販賣第一級毒品，處有期徒刑拾伍年肆月，扣案之電子秤
壹台沒收，未扣案之犯罪所得新臺幣伍仟元沒收，如全部或一部
不能沒收時，以其財產抵償，未扣案之0000000000號行動電話（
含晶片卡壹張）沒收，如不能沒收時，追徵其價額或以其他財產
抵償；又販賣第二級毒品，處有期徒刑肆年陸月，扣案之電子秤
壹台及外包裝袋壹個均沒收，未扣案之犯罪所得新臺幣伍萬捌仟
元沒收，如全部或一部不能沒收時，以其財產抵償，未扣案之00
00000000號行動電話（含晶片卡壹張）沒收，如不能沒收時，追
徵其價額或以其他財產抵償；又販賣第二級毒品未遂，累犯，處
有期徒刑參年捌月，扣案之甲基安非他命壹包（驗餘淨重拾柒點
參捌柒捌公克）均沒收銷燬，扣案之電子秤壹台及外包裝袋壹個
均沒收，未扣案之0000000000號行動電話（含晶片卡壹張）沒收
，如不能沒收時，追徵其價額或以其他財產抵償。應執行有期徒
刑拾柒年，扣案之甲基安非他命壹包（驗餘淨重拾柒點參捌柒捌
公克）均沒收銷燬，扣案之電子秤壹台及外包裝袋壹個均沒收，
未扣案之犯罪所得新臺幣陸萬參仟元沒收，如全部或一部不能沒
收時，以其財產抵償，未扣案之0000000000、0000000000號行動
電話貳支（各含晶片卡壹張）沒收，如不能沒收時，追徵其價額
或以其他財產抵償。
其他被訴販賣第一級毒品、販賣第二級毒品（起訴書附表編號三
、四、五所示）部分均無罪。
    事  實
一、甲○○前於民國95年間，因竊盜案件經臺灣臺北地方法院以
    94年度易字第1930號判處有期徒刑5 月確定，另因違反毒品
    危害防制條例案件，經臺灣臺北地方法院以95年度簡字第32
    75號分別判處有期徒刑3月、3月確定，經分別依法減為有期
    徒刑2月又15日、1月又15日、1月又15日，應執行有期徒刑5
    月確定，於96年12 月5日易科罰金執行完畢。詎仍不知悛悔
    ，明知海洛因及甲基安非他命為毒品危害防制條例所列管之
    第一級、第二級毒品，不得販賣。先向真實姓名年籍不詳綽
    號「小鬼」及「北富」之成年男子，分別購入海洛因及甲基
    安非他命供給施用後，竟分別基於販賣第一級毒品海洛因、
    第二級毒品甲基安非他命以營利之犯意，分別為下列行為：
    (一)於96年10月18日下午某時，在臺北縣中和市華夏工專附近
    ，以自有門號0000000000號行動電話對外聯絡，以新臺幣5,
    000元之價格販賣四分之一錢（約0.9375 公克）海洛因予陳
    瑞星；(二)於96年10 月28日上午9時許，在臺北縣中和市南勢
    角附近，以自有門號0000000000號行動電話對外聯絡，以58
    ,000元之價格販賣一兩（37.5公克）之甲基安非他命予李鴻
    文。(三)嗣於97年3 月5日晚間7時50分許，在臺北縣板橋市○
    ○○路○段86號前，以自有門號0000000000號行動電話對外
    聯絡，欲以3,000元之價格販賣甲基安非他命（重量不詳）
    予王騰進，尚未及交付，即為警當場查獲，並於其身上查扣
    甲基安非他命1包（驗餘淨重17.3878公克）及其所有供販賣
    毒品所用之電子磅秤1臺。
二、案經臺北縣政府警察局移送臺灣板橋地方法院檢察署檢察官
    偵查起訴。
    理  由
壹、程序方面：
一、按被告以外之人於審判外之言詞或書面陳述，除法律有規定
    者外，不得作為證據；被告以外之人於檢察事務官、司法警
    察官或司法警察調查中所為之陳述，與審判中不符時，其先
    前之陳述具有較可信之特別情況，且為證明犯罪事實存否所
    必要者，得為證據，刑事訴訟法第159條第1項、第159條之2
    分別定有明文。證人陳瑞星、李鴻文於警詢中之陳述與其等
    於原審審理中之陳述不符，然衡以證人陳瑞星於警詢時係先
    坦承自身施用毒品之犯行後，再陳述毒品之來源為綽號「小
    頭」之被告，堪信其於警詢之陳述應係出於自由意識所為，
    否則證人陳瑞星自無先坦承不利於己事項之可能；而證人李
    鴻文於警詢時係針對警方通訊監察其等與被告之電話言談內
    容為何所為之應訊，並陳明其等與被告交易毒品之細節等情
    ，有警詢筆錄1份在卷可參（見偵卷第160至162 頁），核其
    等上開警詢陳述時所處情境，與其等自身並無直接利害關係
    ，自具可信性，且證人陳瑞星、李鴻文於警詢時之陳述距案
    發日較近，當時記憶自較深刻，可立即反應所知，不致因時
    隔日久而遺忘案情，又較無來自被告或其他成員同庭在場之
    壓力而為虛偽不實之指證，或事後串謀而故為迴護被告之機
    會，堪信其等於警詢所為之陳述，客觀上具有較可信之特別
    情況，且亦為證明犯罪事實存否所必要，依上揭規定，證人
    陳瑞星、李鴻文於警詢時之證言自較可信，具有證據能力。
二、按被告以外之人於偵查中向檢察官所為陳述，除顯有不可信
    之情況者外，得為證據，刑事訴訟法第159條之1第2項定有
    明文。偵查中對被告以外之人（包括證人、鑑定人、告訴人
    、被害人及共同被告等）所為之偵查筆錄，或被告以外之人
    向檢察官所提之書面陳述，性質上均屬傳聞證據。惟現階段
    刑事訴訟法規定檢察官代表國家偵查犯罪、實施公訴，依法
    其有訊問被告、證人及鑑定人之權，證人、鑑定人且須具結
    ，而實務運作時，檢察官偵查中向被告以外之人所取得之陳
    述，原則上均能遵守法律規定，不致違法取供，其可信度極
    高，職是，被告以外之人前於偵查中已具結而為證述，除反
    對該項供述得具有證據能力之一方，已釋明「顯有不可信之
    情況」之理由外，不宜遽指該證人於偵查中之陳述不具證據
    能力。查證人陳瑞星、王騰進、李鴻文於偵查中所為之陳述
    ，業經具結，有結文1 紙附卷可參，辯護人雖另認證人陳瑞
    星於97年3月7日於偵查中之結文均漏載案號、案由，認不具
    效力云云，然查，上開結文為證人陳瑞星親自簽名，又證人
    陳瑞星於偵查中均已知悉係為被告涉犯販賣毒品案件作證等
    情，業據證人陳瑞星於原審審理中證述在卷，故前揭結文中
    雖漏載案號、案由，應屬行政疏失，自難據此認定證人上開
    具結之結文不具效力，復查無證據證明上開證人等於偵查中
    有受外力干擾及影響等顯不可信之情況，故上開證人等於偵
    查中向檢察官所為之證述，依前揭規定，具有證據能力。
貳、實體方面：
一、訊據上訴人即被告甲○○雖矢口否認有何販賣毒品之犯行，
    並辯稱：伊有分別向姓名年籍不詳綽號「小鬼」、「北富」
    之成年人購入海洛因、甲基安非他命，但都是要供自己和女
    友施用的，(一)96年10月18日，在臺北縣中和市華夏工專附近
    ，伊只是幫陳瑞星打電話聯絡藥頭以購買海洛因，伊沒有從
    中賺取利潤；(二)伊沒有在96年10 月28日販賣1兩甲基安非他
    命給李鴻文，因為李鴻文欠伊5萬8千元，所以當時交付伊的
    是冰糖，不是甲基安非他命云云。(三)97年3月5日伊和王騰進
    見面，是因為王騰進曾打電話給伊抱怨之前買的毒品量不好
    ，請伊幫忙拿半兩甲基安非他命，所以伊就和王騰進約在板
    橋市○○○路租屋處樓下，準備等王騰進過來再打電話聯絡
    藥頭，請藥頭拿甲基安非他命過來，就被警方查獲了云云。
    然查：
  一販賣海洛因予陳瑞星部分：
  (一)被告綽號「小頭」及使用0000000000號行動電話，已據其於
    偵查中及原審準備程序時供明在卷（見偵卷第94至95頁、原
    審卷一第51頁）。
  (二)被告於上開時地販賣海洛因予陳瑞星等情，業據證人陳瑞星
    於偵查中證稱：「（0000000000是否由你使用？）是」、「
    （《提示96年10月19日監聽譯文1542時》是何意思？）此通
    為我和被告通話的內容，我前一天晚上傍晚向被告買四分之
    一錢的海洛因，我花5,000 元買的，被告在華夏工專附近把
    海洛因交給我，海洛因是我獨資買來自己施用的」等語明確
    （見偵卷第235頁），再參以證人陳瑞星於96月年10月19 日
    15時42分50秒，以其使用之0000000000號行動電話撥打被告
    使用之0000000000號行動電話，雙方對話內容為：「被告：
    喂，怎樣。陳瑞星：小頭，我朋友剛才拿41的不行啦」、「
    被告：拿回來換。陳瑞星：好啦」、「被告：那個太好了。
    陳瑞星：什麼很好」、「被告：那一定要洗到超過才會味道
    出來，那個東西很好。陳瑞星：越洗越好，這個我曾經碰到
    過」、「被告：你洗1比1看看，再見，不行你再拿回來換」
    等語，有通訊監察錄音帶之譯文一份在卷可憑（見偵卷第21
    2 頁），核諸上開對話內容，顯示證人陳瑞星與被告討論換
    取海洛因事宜，足認被告確有於上開時地以5000元之價格販
    賣四分之一錢之海洛因予證人陳瑞星之犯行。
  (三)至證人陳瑞星於原審審理時改稱：伊當時是打電話請被告幫
    伊調5,000元的海洛因，是一 位女性拿海洛因給伊並收錢云
    云（見原審卷一第103、104頁），然證人陳瑞星於偵查中僅
    證稱向被告購買海洛因，未曾提及係請被告幫忙調貨，或係
    被告以外之人交付海洛因等情（見偵卷第104頁、235頁），
    是證人陳瑞星於原審審理時之證言，真實性已有可疑，應屬
    臨訟迴護被告飾詞，自不可採。
  (四)被告於原審審理時供稱：證人陳瑞星係伊朋友的朋友，其自
    伊朋友處問得伊的電話後，打電話請伊幫忙調海洛因，就那
    麼一次等情（見原審卷一第101 頁），核與證人陳瑞星於原
    審審理時證稱：伊請被告幫伊調5,000 元的海洛因，因為朋
    友介紹他那邊調有貨，伊沒有跟被告見過幾次面等情（見原
    審卷第105 頁）不合，足見被告與證人陳瑞星並不熟識，亦
    無特別交情，而被告卻無懼於遭證人陳瑞星檢舉，而甘願涉
    犯重法，為不熟識之證人陳瑞星聯絡藥頭以購買海洛因，顯
    違常情。再稽諸上開通話內容，證人陳瑞星於電話中提到海
    洛因品質不好後，被告旋回稱可以換貨，並提及該海洛因需
    「洗到一定程度」才有效用等語，則被告倘真係代證人陳瑞
    星聯絡藥頭，面對證人陳瑞星表明海洛因品質不佳，自應由
    證人陳瑞星自行聯絡藥頭以處理後續事宜，縱因該藥頭為免
    遭人檢舉而不願直接與證人陳瑞星電話聯絡，亦應由被告先
    代為聯絡所謂藥頭後，再告知證人陳瑞星是否可換貨、如何
    換貨等事宜，然被告卻捨此未為，不僅自行決定證人陳瑞星
    可前往換貨，並談及應如何使用該海洛因始能發揮其效用，
    顯見上開海洛因應係由被告賣出，被告方有如此之決定權，
    故被告辯稱僅為證人陳瑞星聯絡藥頭而「調取」海洛因云云
    ，殊無可採。
  (五)另辯護人雖以證人陳瑞星於警詢中及偵查中就有無向被告購
    買甲基安非他命及購買海洛因金額不符，認證人陳瑞星偵查
    中之證言顯不可採云云。然查，證人陳瑞星於警詢時證稱：
    伊向被告購買海洛因3次，都是以3,000元購買0.45公克等語
    （見偵卷第18頁），參以證人陳瑞星於偵查中先證稱：伊向
    被告購買海洛因約2、3次，都是0.45公克等語，嗣經檢察官
    提示上開通訊監察譯文後，證人陳瑞星方證稱：這是伊和被
    告的通話內容，伊向被告購買四分之一錢的海洛因，花5,00
    0元購買的等語（見偵卷第235頁），堪信證人陳瑞星於警詢
    中係陳述其向被告購買海洛因之概略情狀，嗣經提示通訊監
    察譯文後，始記憶曾向被告購買5,000 元海洛因之情，故難
    以證人陳瑞星於警詢中因漏未記憶曾向被告購買5,000 元海
    洛因乙節，即認證人陳瑞星於偵查中之證言為不可採。
  二96年10月28日上午9時許販賣甲基安非他命予李鴻文部分：
  (一)被告綽號「小頭」及使用0000000000號行動電話，已據其於
    偵查中及原審準備程序時供明在卷（見偵卷第94至95頁、原
    審卷一第51頁）。
  (二)被告於上開時地販賣甲基安非他命予李鴻文等情，業據證人
    李鴻文於警詢中證稱：96年10 月28日9時45分23秒是伊幫朋
    友向被告購買安非他命；於96年10月28日，在中和市交流附
    近被告住的地方交易安非他命，以一兩5萬8千元購得等語（
    見偵卷第161至162頁），復於偵查中亦證稱：「（有無向被
    告購買毒品？）有二次向被告購買毒品，是我打電話與被告
    聯絡，…第二次是在96年10月28日買約5萬8千元，他在中和
    市南勢角給我約一兩的安非他命，要買來施用的，沒有與被
    告合資購買」等語明確（見偵卷第174 頁）。再參諸證人李
    鴻文於上揭時間，以其使用之0000000000號行動電話，撥打
    電話至被告使用之0000000000號行動電話，雙方對話內容為
    ：「李鴻文：喂，小頭，你昨天拿給我那個男生，你那邊還
    有沒有一兩。被告：有呀」、「李鴻文：一兩多少？被告：
    現在最少要58」、「李鴻文：那我問看看剛好人家有用，我
    等一下打給你」。此有通訊監察錄音帶之譯文一份在卷可憑
    （見偵卷第216 頁反面），足見證人李鴻文有撥打電話向被
    告詢問有無一兩甲基安非他命後，被告即予以承諾，並表示
    價格為5萬8千元，核與證人李鴻文上開證述情節相符，足徵
    被告確有於上揭時地以5萬8千元之價格販賣一兩甲基安非他
    命予證人李鴻文之犯行。
  (三)至證人李鴻文雖於原審審理時證稱：被告於上揭時地交付之
    物品燒起來是黑色的，並非甲基安非他命，伊被被告騙了云
    云（見原審卷一第167 頁），然核與其於警詢時及偵查中之
    證述情節不符，已難信為真實，況若被告所販賣之物非甲基
    安非他命，被告自應於警詢時即提出此事以維自身清白，然
    被告於警詢時經警提示被告使用電話之通訊監察譯文時，僅
    供稱：伊不知怎麼回答，沒有意見等語（見偵卷第14頁），
    再於偵查中供稱：這是對方詢問行情的電話（見偵卷第95頁
    ），又於原審準備程序時供稱：96年10月28日的通話伊沒有
    印象了，伊沒有提供毒品給李鴻文云云（見原審卷一第51頁
    ），均未提出上開情事辯白，嗣經證人李鴻文於原審審理時
    證稱：被告交付之物品並非甲基安非他命云云，被告方供稱
    ：96年暑假李鴻文因為車子撞到，跟伊借錢，但很久沒有還
    伊，所以伊騙李鴻文出來還伊5萬8千元，伊騙李鴻文說有安
    非他命一兩，是5萬8千元，伊後來拿了一包冰糖給李鴻文，
    收了5萬8千元云云（見原審卷一第161、163頁），惟所述證
    人李鴻文積欠債務之原因，亦與證人李鴻文於本院審理中證
    稱：伊和被告因賭博有一些賭帳，伊有欠被告錢云云（見原
    審卷一第167 頁），迥不相同，堪信證人李鴻文於原審審理
    時證稱：被告交付之物品並非甲基安非他命云云，應屬臨訟
    迴護被告飾詞，要難採信。
  三販賣甲基安非他命予王騰進部分：
  (一)被告綽號「小頭」及使用0000000000號行動電話，已據其於
    偵查中及原審準備程序時供明在卷（見偵卷第94至95頁、原
    審卷一第51頁）。
  (二)被告於上開時地欲販賣甲基安非他命予王騰進等情，業據證
    人王騰進於偵查中證稱：97年3月5日的通話中「一半給我」
    就是指伊向被告拿一半安非他命，伊看被告有沒有毒品，伊
    打算用3,000元向被告買0.5公克，在南雅夜市，伊到被告車
    上，尚未交貨，伊也尚未交錢等語（見偵卷第92頁），核與
    被告於偵查中供稱：97年3月5日伊和王騰進的通話中提到的
    「一半」就是指0.5 公克安非他命，交易沒有成功，伊本來
    打算要賣王騰進0.5公克3,000元，在南雅夜市，王騰進本來
    要上伊的車，尚未交易，就遭查獲等語相符（見偵卷第96頁
    ）。又被告與王騰進確實於板橋南雅夜市碰面，未及交易完
    成，即為警查獲等情，亦據證人即查獲警察張峻翔於原審審
    理中證述屬實（見原審卷一第123 頁），且有甲基安非他命
    一包（淨重17.388公克，取樣0.0002公克鑑驗用罄，剩餘17
    .3878公克）、電子磅秤1臺扣案可佐，再參諸證人王騰進於
    97年3月5日以其使用之0000000000號行動電話撥打至被告使
    用之0000000000號行動電話，雙方通話內容為：(1)18時12分
    8秒「王騰進：現在有嗎？被告：現在手頭上有1個，但是人
    家要的」、「王騰進：一半給我。被告：一半喔，呵呵呵…
    好啦，你在哪裡」、「王騰進：土城，東西可以嗎。被告：
    可以啊，但是東西不是說很好」、「王騰進：怎麼說？被告
    ：不會說很好，也不會很差」、「王騰進：是不是剉籤？被
    告：不是挫到，我等一下打給你，我開到死巷了」，(2)18時
    15分22秒「被告：喂，它那批賣相不是說很漂亮，稍微黃，
    但絕對不是挫改的。王騰進：有味道嗎」、「被告：沒有味
    道。王騰進：那批多少」、「被告：75王騰進：可以啊」、
    「被告：我現在人在三重，你要等我回去。王騰進：快一點
    ，今天領錢捏，你可不可以快一點」、「被告：不然7 點15
    ，過來夜市好了。王騰進：好」、「被告：你半個夠齁。王
    騰進：先這樣啊，不然怎麼辦」，此有通訊監察錄音帶之譯
    文一份在卷可憑（見偵卷第230 頁），顯見王騰進於上揭時
    間，撥打電話詢問被告有無毒品，被告旋即答稱手頭上有毒
    品，王騰進乃要求被告給予「一半」，嗣後並談論該毒品品
    質、價格及碰面地點，已足疑被告與王騰進欲進行毒品交易
    無疑。是被告確有於上揭地點欲販賣甲基安非他命予王騰進
    ，而未完成交易，即為警查獲而未遂之犯行。
  (三)至證人王騰進雖於原審審理時改稱：伊當天是想和被告一起
    去跟藥頭拿毒品；伊是想買半兩甲基安非他命，但不知道被
    告身上有，伊是要跟被告一起去買半兩云云（見原審卷一第
    182至183頁），不僅與其上開於偵查中所述不符，且依前揭
    證人王騰進與被告之通話內容，被告係明白告知「我現在手
    頭上有一個」，證人王騰進乃表示「一半給我」之對話，顯
    示證人王騰進早知悉被告身上有甲基安非他命，則證人王騰
    進上開於本院審理中證述不知被告身上有甲基安非他命，而
    欲與被告一起向藥頭購買等語，顯與事實相左，自難採為有
    利於被告之認定。
  四復有在被告身上查獲其所有之甲基安非他命1 包及供販賣毒
    品所用之電子磅秤1臺扣案可資佐證。又扣案之1包結晶經送
    檢驗結果本出甲基安非他命成分，亦有交通部民用航空局醫
    務中心97年3月20日航藥鑑字第0971619號鑑定書在卷可據（
    見偵卷第130頁）。
  五綜上所述，被告所辯，顯係卸責飾詞，不足採信。此部分案
    事證明確，被告犯行堪以認定。
二、查被告於行為後，毒品危害防制條例第4 條業已修正，並於
    98年5 月20日公布，同年月22日施行，是被告犯後法律已有
    變更，修正前毒品危害防制條例第4條第1項規定：「製造、
    運輸、販賣第一級毒品者，處死刑或無期徒刑；處無期徒刑
    者，得併科一千萬元以下罰金」、第2 項規定：「製造、運
    輸、販賣第二級毒品者，處無期徒刑或七年以上有期徒刑，
    得併科七百萬元以下罰金」，修正後毒品危害防制條例第 4
    條第1項則規定：「製造、運輸、販賣第一 級毒品者，處死
    刑或無期徒刑；處無期徒刑者，得併科二千萬元以下罰金」
    、第2項則規定：「製造、運輸、販賣第二 級毒品者，處無
    期徒刑或七年以上有期徒刑，得併科一千萬元以下罰金」，
    經比較結果，以修正前之規定較有利於被告，應依刑法第 2
    條第1 項之規定適用修正前毒品危害防制條例之規定。另按
    從刑附屬於主刑，除法律有特別規定者外，依主刑所適用之
    法律，則基於從刑隨同主刑適用同一準據法之原則，關於沒
    收部分，亦應適用修正前毒品危害防制條例之規定。
三、按販賣毒品罪，雖不以販入之後，復行賣出為必要，只須意
    圖營利而販入或賣出，有一於此，犯罪即應成立（最高法院
    92年度臺上字第7046號判決參照）。核被告所為，係犯修正
    前毒品危害防制條例第4條第1 項之販賣第一級毒品罪、第4
    條第2項之販賣第二級毒品罪及第4條第6項、第2項之販賣第
    二級毒品未遂罪。被告販賣海洛因或甲基安非他命前持有海
    洛因、甲基安非他命之行為，分為販賣海洛因或安非他命之
    高度行為所吸收，均不另論罪。被告與王騰進談妥販售甲基
    安非他命事宜，並攜帶甲基安非他命赴約而著手，惟未及完
    成交易即為警查獲，應屬未遂，起訴書認被告販賣甲基安非
    他命予王騰進部分之犯行涉犯販賣第二級毒品既遂罪，容有
    誤會，惟因販賣第二級毒品既、未遂罪，均係適用同一法條
    ，尚不生變更起訴法條之問題（最高法院72年度臺上字第48
    00號判決參照）。被告販賣第二級毒品予王騰進之行為，尚
    未得手即被查獲，為未遂犯，應依刑法第25條第2 項之規定
    按既遂犯之刑減輕其刑。被告所犯上開三罪，犯意各別，行
    為互殊，或罪名不同，應予分論併罰。被告有事實欄所述之
    犯罪執行情形，有本院被告前案紀錄表在卷可參，其受有期
    徒刑之執行完畢後，五年以內故意再犯販賣甲基安非他命未
    遂之有期徒刑以上之罪，為累犯，應依刑法第47條第1 項之
    規定加重其刑。惟被告所犯販賣第二級毒品未遂罪，其法定
    本刑為無期徒刑部分，依法不得加重，故僅就其餘有期徒刑
    及得併科罰金部分，加重其刑。被告所犯販賣第二級毒品未
    遂罪部分之科刑有加重及減輕情形，應依刑法第71條第1 項
    之規定先加後減。又按刑事審判旨在實現刑罰權之分配的正
    義，故法院對有罪被告之科刑，應符合罪刑相當之原則，使
    輕重得宜，罰當其罪，以契合社會之法律感情，此所以刑法
    第57條明定科刑時應審酌一切情狀，尤應注意該條所列10款
    事項以為科刑輕重之標準，並於同法第59條賦予法院以裁量
    權，如認「犯罪之情狀可憫恕，認科以最低度刑仍嫌過重者
    ，得酌量減輕其刑」，俾使法院就個案之量刑，能斟酌至當
    。而刑法第59條規定犯罪之情狀可憫恕者，得酌量減輕其刑
    ，其所謂「犯罪之情狀」，與同法第57條規定科刑時應審酌
    之一切情狀，並非有截然不同之領域，於裁判上酌減其刑時
    ，應就犯罪一切情狀（包括第57條所列舉之10款事項），予
    以全盤考量，審酌其犯罪有無可憫恕之事由（即有無特殊之
    原因與環境，在客觀上足以引起一般同情，以及宣告法定低
    度刑，是否猶嫌過重等等），以為判斷（最高法院38年台上
    字第16號、45 年台上字第1165號、51年台上字第899號判例
    參照）。被告意圖營利販賣毒品海洛因及甲基安非他命，惟
    次數非多，且數量不大，所得財物亦屬有限，與其他販毒集
    團大量販賣毒品並可獲得厚利之情形比較，所生危害相對輕
    微，是倘不論其情節輕重，而一律論處「無期徒刑」或「七
    年以上有期徒刑」，則法重情輕，本院認對被告各科以法定
    最低度之刑，猶嫌過重，在客觀上足以引起一般同情，顯可
    憫恕，應依刑法第59條規定減輕其刑，並就被告販賣第二級
    毒品未遂罪部分依法遞減其刑。
四、原審以罪證明確，依修正前毒品危害防制條例第4條第1項、
    第2項、第6項及刑法第59條之規定，論處被告販賣第一級及
    第二級毒品罪應執行有期徒刑二十年，固非無見。惟查：被
    告於行為後，毒品危害防制條例第4 條業已修正，原審未及
    比較適用，容有未合。被告上訴意旨指摘此部分判決不當，
    為有理由，自應由本院將原判決此部撤銷改判。爰審酌被告
    販賣毒品海洛因及甲基安非他命，對於他人身體有莫大之戕
    害，竟圖一己私利，嚴重危害國民身心健康及社會風氣，兼
    衡被告犯罪之動機、目的及犯後飾詞否認犯行等一切情狀，
    量處如主文所示之刑，並定其應執行之刑。扣案甲基安非他
    命一包（驗餘淨重17.3878公克），係查獲之第二 級毒品，
    應依毒品危害防制條例第18條第1項前段之規定沒收銷燬。
    又依上開交通部民用航空局醫務中心毒品鑑定書記載：白色
    倫棕結晶一袋，實稱毛重18.3280公，淨重17.3880公克，取
    樣0.0002公克，餘重17.3878 公克，足認甲基安非他命與包
    裝用之外包裝袋，應可分離，而外包裝袋主要作用在於包裹
    毒品，防其裸露、潮濕，便於被告販賣毒品之用，故就甲基
    安非他命之外包裝袋一個，應依毒品危害防制條例第19條第
    1項前段之規定宣告沒收。又扣案之電子秤1台，業據被告自
    承為其所有，應係被告用以供販賣毒品秤重及分裝所用之物
    ，應依毒品危害防制條例第19條第1 項前段之規定宣告沒收
    。又被告販賣海洛因予陳瑞星所得5,000 元及販賣甲基安非
    他命予李鴻文所58,000元，雖均未扣案，然係被告所有並為
    各該犯罪所得之財物，應依毒品危害防制條例第19條第1 項
    之規定諭知沒收，如全部或一部不能沒收時，均應以其財產
    抵償之。另未扣案之搭配門號0000000000號、0000000000號
    行動電話二支（各含晶片卡一張），均係被告所有，供犯罪
    所用之物，雖未扣案，然並無證據證明其業已滅失，應各依
    毒品危害防制條例第19條第1 項之規定宣告沒收，如不能沒
    收時，追徵其價額或以其財產抵償。至扣案之行動電話五支
    （含晶片卡四張）、吸食器一組、分裝產四支、海洛因殘渣
    袋七只、甲基安非他命殘渣袋二只、小型分裝袋三包、中型
    及大型分裝袋各一包，雖係被告所有，但無直接證據證明與
    本案犯罪有關，故不予宣告沒收。另扣案之海洛因9 包（驗
    餘總淨重13.27 公克）與上述被告販賣海洛因之時間相隔甚
    久，難認與上開犯行有何關連性，且為被告另涉持有第一級
    毒品犯行之證據，故不予宣告沒收。
參、無罪部分
一、公訴意旨略以：被告甲○○明知海洛因、甲基安非他命為毒
    品危害防制條例所列管之第一級、第二級毒品，不得販賣，
    竟基於販賣第一級、第二級毒品以營利之犯意，分別以2000
    0元、35,000 元之代價，向真實姓名、年籍不詳，綽號「小
    鬼」、「北富」之成年男子，販入海洛因四分之一兩（約9.
    357公克，平均每公克2133元）及甲基安非他命半兩（約18.
    75公克，平均每公克1,866 元）後，分別為下列行為：(一)於
    96年10 月21日凌晨1時許，在臺北縣板橋市馥都飯店附近，
    以17000元之價格販賣8.5公克之甲基安非他命予陳維斌。
    (二)於96年10 月26日下午1時12分許，在臺北縣中和市○○街
    附近，以900 0元之價格販賣海洛因予陳維斌。(三)於97年1月
    間某日，在臺北縣土城市某處，以3,000 元之價格販賣甲基
    安非他命予李振誠。因認被告涉犯毒品危害防制條例第4 條
    第1項之販賣第一級毒品罪及同條例第4 條第2項之販賣第二
    級毒品罪嫌云云。
二、按犯罪事實應依證據認定之，無證據不得認定其犯罪事實；
    又不能證明被告犯罪者，應諭知被告無罪之判決，刑事訴訟
    法第154條第2項、第301條第1項分別定有明文。而事實之認
    定，應憑證據，如未發現相當證據或證據不足以證明，自不
    能以推測或擬制之方法，為裁判基礎（最高法院40年臺上字
    第86號判例）。再認定不利於被告之事實，須依積極證據，
    苟積極證據不足為不利於被告事實之認定時，即應為有利於
    被告之認定，更不必有何有利之證據（最高法院30年上字第
    816 號判例）。申言之，認定犯罪事實所憑之證據，雖不以
    直接證據為限，間接證據亦包括在內，然而無論直接證據或
    間接證據，其為訴訟上之證明，須於通常一般之人均不致有
    所懷疑，而得確信其為真實之程度者，始得據為有罪之認定
    ，倘其證明尚未達此一程度，而有合理之懷疑存在而無從使
    事實審法院得有罪之確信時，即應由法院為諭知被告無罪之
    判決（最高法院76年臺上字第4986號判例）；換言之，事實
    審法院倘已踐行完畢調查證據之程序後，仍無法形成「被告
    確有該當各該構成要件所欲處罰之構成要件事實」之確信時
    ，即應依刑事訴訟法上「罪疑利益歸於被告（亦即，倘有懷
    疑則從被告之利益作解釋）」之證據法則，逕為被告有利之
    認定。
三、公訴人認被告涉犯上開罪嫌，無非以證人陳維斌、李振誠、
    李鴻文於偵查中之證述為主要論據。訊據被告堅決否認有此
    部分之犯行，辯稱：(一)伊沒有在96年10月26日販賣海洛因予
    陳維斌，伊沒有使用過0000000000行動電話，譯文中之對話
    不是伊講的。(二)於96年10 月21日上午1時許，在臺北縣板橋
    市馥都飯店附近，伊有交付1.5 公克甲基安非他命予陳維斌
    ，但是沒有向陳維斌收錢，伊當時沒有販賣8.5 公克甲基安
    非他命予陳維斌。(三)97年1 月間，在臺北縣土城市附近，伊
    有和李振誠合資購買6,000 元甲基安非他命，伊和李振誠各
    出資3,000元，不是伊販賣3,000元甲基安非他命給李振誠等
    語。經查：
  (一)證人陳維斌雖於警詢時證稱：96年10月21日的通話是伊要跟
    被告拿1兩安非他命的四分之一，是伊要向被告購買第二 級
    毒品，當時被告說要1萬7千元。96年10月26日的電話是伊和
    被告的對話，當時是被告拿海洛因給伊，是伊的朋友要伊向
    被告購買，伊朋友當場在伊旁邊施打，伊就打電話給被告云
    云（見偵卷第147、149頁），復於偵查中證稱：96年10月21
    日，伊買8.5 公克安非他命，用1萬7千元買的，被告板橋馥
    都飯店交給伊毒品。96年10月26日之通話是伊購買海洛因，
    被告給伊1公克，伊付9,000元，在被告之中和市○○街租屋
    處交付海洛因給伊云云（見偵卷第157 頁），然證人陳維斌
    於原審審理時則證稱：「（你有無在96年10月21日、96年10
    月26日向被告購買海洛因、安非他命？）沒有」、「（所以
    你在97年6 月26日是作偽證？）是」、「（你為何於偵查中
    稱這二次都有去拿？）在警察局的時候警察就有教我怎麼講
    ，所以在偵查庭的時候，我也是這麼說，因為警察在門外等
    我，警察沒有打我，但是很兇，沒有暗示我要說是跟被告買
    的，是我自己主動說跟被告買的，因為我怕沒有這樣說就會
    被警察打，但是警察也沒有作要打我的動作」、「（96年10
    月26日被告在何處將1.5 公克海洛因拿給你）我不記得了」
    、「（請提示上開偵卷第147頁，為何你在警局談到96 年10
    月26日是你朋友請你跟告購買毒品？）我不知道」、「（請
    提示上開偵卷第157 頁，根據警詢筆錄，你告知警察你幫朋
    友購買毒品後，並沒有指稱在何處購買的，而你在同日偵查
    筆錄中反而更詳細交代一公克海洛因九千元，且被告是在中
    和市○○街住處交給你的，這跟你剛談至警察教導你的情形
    完全不同？）我也不知道」、「（請提示上開偵卷第147 頁
    ，警察提示你96年12月21日通話譯文後，你跟警察說你要跟
    被告拿四分之一兩的安非他命，之後警察並沒有繼續追問購
    買時間、地點及有無跟被告拿到四分之一兩的安非他命，而
    你在同日偵查筆錄中，檢察官提示你該通譯文時，你主動證
    稱用一萬七千元跟被告買了8 公克半的安非他命，並由被告
    在板橋馥都飯店交給你的，這些都是和警詢中不一樣，警察
    如何教導你？）警察在警局時就有問過我，（後改稱）我想
    不起來」等語（見原審卷一第112、118至120 頁），其前後
    證述不一，上開於警詢時及偵查中證言之真實性，已非無疑
    ，況依證人陳維斌以其使用之0000000000號行動電話，於96
    年10月26日13時12分34秒，撥打0000000000號行動電話，雙
    方曾談論關於交付之海洛因品質，固有通訊監察錄帶之譯文
    一份在卷可佐（見偵卷第152 頁），然上開門號之行動電話
    係證人游文豪所使用，業據證人游文豪於偵查中證述明確（
    見偵卷第126頁），再觀諸卷附之監聽譯文所載，門號00000
    00000行動電話之監察對象為游文豪（見偵卷笫152頁），足
    見96年10月26日與證人陳維斌通話之對象顯非被告，而係證
    人游文豪，該監聽譯文顯與被告毫無關連性。又參諸證人陳
    維斌於原審審理時亦證稱：「（你從電話中能分辨被告的聲
    音？）不是很能分辨」等語（見原審卷一第120 頁），足認
    證人陳維斌上開於警詢及偵查中之證述，非可採信，故尚難
    僅憑證人李鴻文於警詢時及偵查中有瑕疵之證言，又無其他
    補強證據佐證之情形下，遽認被告有於96年10月21日販賣甲
    基安非他命及96年10月26日販賣海洛因予陳維斌之犯行。
  (二)證人李振誠雖於警詢時證稱：伊平日所施用之毒品安非他命
    是向被告購買，在97年1月中旬，以3,000元之價格向被告買
    過1包安非他命云云（見偵卷第22頁），再於偵查中證稱：
    伊有向被告購買毒品，97年1月間向被告買3,000元安非他命
    ，被告給伊一包，重量不知道，在土城市路邊交貨云云（見
    偵卷第137 頁），然證人李振誠於原審審理時則證稱：伊記
    得當時不是跟被告買的，是被告陪伊一起去，伊打電話給被
    告，說伊要毒品，然後就去找被告，我們一起去板橋或哪裡
    ，那天沒有拿到毒品等語（見原審卷一第175 頁），其前後
    證述不一，上開於警詢時及偵查中證言之真實性，已非無疑
    。再稽諸證人李振誠於96年10月23日與被告之通話譯文，其
    通話內容為：這是伊和被告的對話，當時是被告向伊推銷海
    洛因，但伊朋友走掉了，就沒有再說了等語（見偵卷第24頁
    ），亦與證人李振誠於警詢時及偵查中證述伊有向之被告購
    買甲基安非他命之情節相異，益徵證人李振誠上開於警詢時
    及偵查中之證述，非可採信，故難僅以證人李振誠於警詢時
    及偵查中有瑕疵之證言，又無其他補強證據佐證之情形下，
    遽認被告有於96年10月初某日販賣甲基安非他命予李鴻文之
    犯行。
四、綜上所述，依檢察官所舉證據，尚不足以證明被告有公訴意
    旨所指犯行，此外，復查無其他積極證據，足資證明被告有
    上開公訴意旨所指犯行。從而，被告各該部分犯罪均屬不能
    證明。原審未詳加調查，細心勾稽，遽認被告另犯販賣第一
    級毒品罪、販賣第二級毒品罪，並均予論罪科刑，被告否認
    各該部分犯罪，執以上訴，均為有理由，應由本院將原判決
    各該部分予以撤銷，改為被告就各該部分均無罪之諭知。
據上論斷，應依刑事訴訟法第369條第1項前段、第364條、第299
條第1項前段，第301條第1項，修正前毒品危害防制條例第4條第
1項、第2項、第6 項、第18條第1項前段、第19條第1項，刑法第
11條、第25條、第47條第1項、第59條、第51條第5款，判決如主
文。
本案經檢察官陳昱旗到庭執行職務。
中    華    民    國    98    年    11    月    30    日
                  刑事第二十庭審判長法  官  楊貴雄
                                    法  官  許必奇
                                    法  官  周明鴻
以上正本證明與原本無異。
如不服本判決，應於收受送達後10日內向本院提出上訴書狀，其
未敘述上訴之理由者並得於提起上訴後10日內向本院補提理由書
（均須按他造當事人之人數附繕本）「切勿逕送上級法院」。
                                    書記官  郭彥琪
中    華    民    國    98    年    11    月    30    日
附錄：本案論罪科刑法條全文
毒品危害防制條例第4條
製造、運輸、販賣第一級毒品者，處死刑或無期徒刑；處無期徒
刑者，得併科新臺幣2千萬元以下罰金。
製造、運輸、販賣第二級毒品者，處無期徒刑或7年以上有期徒
刑，得併科新臺幣1千萬元以下罰金。
製造、運輸、販賣第三級毒品者，處5年以上有期徒刑，得併科
新臺幣7百萬元以下罰金。
製造、運輸、販賣第四級毒品者，處3年以上10年以下有期徒刑
，得併科新臺幣3百萬元以下罰金。
製造、運輸、販賣專供製造或施用毒品之器具者，處1年以上7年
以下有期徒刑，得併科新臺幣1百萬元以下罰金。
前五項之未遂犯罰之。


司法院資訊處製作；財團法人民間司法改革基金會備份。
